臺灣臺北地方法院刑事判決　　　　　　　99年度易字第3673號
公　訴　人　臺灣臺北地方法院檢察署檢察官
被　　　告　李錦雲
指定辯護人　本院公設辯護人唐禎琪
上列被告因傷害案件，經檢察官聲請以簡易判決處刑（99年度偵
字第26249 號），本院認不宜以簡易判決處刑，改依通常程序審
理，判決如下：
    主  文
李錦雲無罪，令入相當處所，施以監護年。
    理  由
一、公訴意旨略以：被告李錦雲於民國99年9 月15日中午12時19
    分，在臺北市中正區○○○路○ 段66號新光三越百貨公司之
    地下1 樓美食街內，基於傷害之犯意，無故持不明利器攻擊
    王宗源之腹部，致告訴人王宗源因此受有右側胸壁撕裂傷之
    傷害，因認被告涉犯刑法第277 條第1 項傷害罪嫌。
二、按不能證明被告犯罪或其行為不罰者應諭知無罪之判決，刑
    事訴訟法第301 條第1 項定有明文。又行為時因精神障礙或
    其他心智缺陷，致不能辨識其行為違法或欠缺依其辨識而行
    為之能力者，不罰，刑法第19條第1 項亦有明文。且按刑法
    上所謂心神喪失人，非以其心神喪失狀態毫無間斷為必要，
    如果行為時確在心神喪失之中，即令其在事前事後偶回常態
    ，仍不得謂非心神喪失人；而是否心神喪失，乃屬醫學上精
    神病科之專門學問，應由專門精神病醫學研究之人予以診查
    鑑定，方足斷定，此有最高法院26年度渝上字第237 號、24
    年度上字第2844號、47年度台上字第1253號判例闡釋在案。
三、訊之被告雖矢口否認有何傷害犯行，辯稱：其沒有做什麼事
    云云。惟查：
  (一)上揭公訴意旨所載之事實，業據告訴人王宗源於偵訊時指稱
    ：其於99年9 月15日中午12時許，在臺北市中正區○○○路
    ○ 段66號新光三越百貨公司之地下1 樓美食街內，與被告坐
    在美食街內同一張桌子用餐，當時被告因不明原因對其咆哮
    ，並翻倒其用餐之餐盤，之後就遭被告持不明利器攻擊腹部
    等語（見99年度偵字第26249 號卷第32至33頁），核與其與
    警詢時所述之情節相符（見上開偵查卷第8 至12頁），且有
    國立臺灣大學醫學院附設醫院診斷證明書、監視錄影畫面翻
    拍照片4 張、新光三越百貨股份有限公司臺北站前分公司10
    0 年1 月10日函文在卷可證（見上開偵查卷第15至17頁、本
    院卷一第13頁），是被告所涉傷害之犯行甚為明確。
  (二)惟本件被告曾因精神分裂病症，於98年5 月8 日至同年9 月
    9 日間曾至財團法人台灣省私立臺北仁濟院附設仁濟療養院
    新莊分院住院，於病症發作時，曾有攻擊他人之情形，又於
    98年9 月21日因精神分裂病症惡化至行政院衛生署八里療養
    院就診等情，有財團法人台灣省私立臺北仁濟院附設仁濟療
    養院新莊分院100 年1 月24日北仁附療新字第100008號函文
    、行政院衛生署八里療養院100 年1 月26日八療一般字第10
    00000515號函文暨所附病歷在卷可參（見本院卷一第47至11
    1 頁、第112 至118 頁），且經本院函請亞東紀念醫院鑑定
    被告行為時之精神狀況，鑑定結果綜合個人史、疾病史、精
    神狀態、身體狀況、心理測驗評估結果，認以：被告之臨床
    診斷為「精神分裂症」患者，本次鑑定會談時情緒尚稱穩定
    ，但言語組織鬆弛，對問題常有答非所問現象，且喃喃自語
    ，莫名發出不適切之笑聲，整體認知功能屬邊緣智力，其語
    言理解、專注能力及判斷能力明顯受長期精神病影響，有日
    漸退化之現象，在會談過程中，對任何問題均以否定、合理
    化之方式回答，且不時傻笑，專注力甚差，本件傷害案發生
    時，被告顯然因長期精神分裂病被迫妄想之影響，致其對外
    界事務已達不能辨識其行為違法或欠缺依其辨識而行為之能
    力，有亞東紀念醫院100 年8 月19日精神鑑定報告書在卷足
    憑（見本院卷二第18頁）。而上揭精神鑑定報告書既係由精
    神科醫師所製作，並參酌被告先前之就醫紀錄及卷內相關證
    據，瞭解被告之生活史、精神疾病史後，本於專業知識與臨
    床經驗，綜合判斷被告之症狀所為之判斷，無論鑑定人之資
    格、理論基礎、鑑定方法及論理過程，自形式上及實質上而
    言，均無瑕疵，堪以採信。且被告於本院100 年7 月29日開
    庭時，經本院訊問有無上開傷害行為時亦供稱：「他看我呀
    ，我要傷他為何看我，他一直看我，妳在說什麼？他為什麼
    要看我。」、「不要一直問這個問題，妳要問對方說一直看
    人家，妳問這個我把他殺掉，我告訴你，那個人已經不在了
    ，為何還說這個，這個已經結案銷案了，為何還在說這個。
    」等語（見本院卷一第247 至248 頁），足以顯示被告確實
    患有堅信他人對其抱持惡意及實施加害行為之被害妄想症狀
    ，亦得以佐證其精神狀態確有異常，始會無端攻擊與其不相
    識、亦無糾紛之告訴人，且於本院審理程序提示證據時，則
    不斷供稱：沒有什麼案子，把案子銷掉，沒有什麼事等語（
    見本院卷二第24至28頁），均為答非所問、不合正常邏輯之
    陳述內容，堪認上開鑑定報告書之結論可採，而足認被告行
    為時因罹患精神分裂症，已致不能辨識其行為違法或欠缺依
    其辨識而行為之能力。
  (三)綜上所述，本件被告雖有傷害告訴人之行為，然其既係被告
    因罹患精神分裂症所致之行為，自足認被告於行為當時，並
    無自由決定其行為之能力，而已達不能辨識其行為違法或依
    其辨識而行為之能力，確屬心神喪失之人之行為，揆諸前揭
    說明，其行為不罰，自應由本院為無罪之判決。
四、末按依刑法第19條第1 項其行為不罰，認為有諭知保安處分
    之必要者，並應諭知其處分及期間；又因刑法第19條第1 項
    之原因而不罰者，其情狀足認有再犯或有危害公共安全之虞
    時，令入相當處所，施以監護。期間為5 年以下。刑事訴訟
    法第301 條第2 項、刑法第87條第1 項、第3 項分別定有明
    文。查上開亞東紀念醫院精神鑑定報告書又記載：被告因長
    期受精神分裂病症之影響，有依刑法第87條施予監護處分之
    必要等語，有前開精神鑑定報告書乙份在卷可查（見本院卷
    二第18頁），況被告於91年8 月30日即曾因罹患「幻想型精
    神分裂病」而持刀攻擊路人，而遭臺灣板橋地方法院以92年
    度易字第1413號判決判處無罪並施以監護2 年確定，有臺灣
    高等法院被告前案紀錄表、臺灣板橋地方法院92年度易字第
    1413號判決各一份在卷可參（見本院卷一第25至28頁），顯
    見被告因上開病症影響，有無端攻擊他人之傾向，本次亦因
    上開病症之影響，而持不明利器造成告訴人之傷害，被告所
    罹「精神分裂症」之病情若未受治療而繼續進展，其自有再
    犯與危害公共安全之虞，而有依刑法第87條施予監護處分之
    必要等情，另被告目前並未跟家人一同居住，也無固定住居
    所，而被告之家人即被告之弟李益進及被告之父李海萍對於
    被告狀況亦表示無法控制，有本院公務電話紀錄2 份及訊問
    筆錄在卷可參（見本院卷一第38至39頁、第135 頁），而被
    告除於98年5 月8 日至同年9 月9 日間曾至財團法人台灣省
    私立臺北仁濟院附設仁濟療養院新莊分院住院及於98年9 月
    21日曾至行政院衛生署八里療養院就診外，迄至99年11月30
    日並未有因上開精神病症至醫院就診之紀錄，行政院衛生署
    徵央健康保險局100 年1 月17日健保北字第1001006470號函
    文暨所附保險對象門診就醫紀錄明細表、保險對象住診就醫
    紀錄明細表在卷可參（見本院卷一第15至17頁），是本院考
    量若未對被告施以監護處分，則被告在欠缺家人照護，且未
    能配合到院住院及服用藥物治療之情況下，難保其症狀不再
    惡化，而恐有再度侵害他人之虞，並期被告能獲得適當之矯
    治治療，本院認有對被告施以監護保安處分之必要，爰依上
    開規定諭知令入相當處所，施以監護3 年。
據上論斷，應依刑事訴訟法第452 條、第301 條，刑法第19條第
1 項、第87條第1 項、第3 項，判決如主文。
本案經檢察官陳仕蘭到庭執行職務。
中    華    民    國   100    年    8     月    31    日
                  刑事第十九庭  法  官  林佑珊
上正本證明與原本無異。
如不服本判決應於收受送達後10日內向本院提出上訴書狀，並應
敘述具體理由；其未敘述上訴理由者，應於上訴期間屆滿後20日
內向本院補提理由書（均須按他造當事人之人數附繕本）「切勿
逕送上級法院」。告訴人或被害人如對於本判決不服者，應具備
理由請求檢察官上訴，其上訴期間之計算係以檢察官收受判決正
本之日期為準。
                                書記官  陳宏璋
中    華    民    國   100    年    8     月    31    日